【裁判字號】    99,非抗,133
【裁判日期】    991028
【裁判案由】    拍賣抵押物
【裁判全文】
臺灣高等法院民事裁定                 99年度非抗字第133號
再抗告人  甲○○
代 理 人  黃觀榮律師
上列再抗告人因與相對人乙○○間拍賣抵押物事件，對於中華民
國99年7 月5 日臺灣桃園地方法院99年度抗字第105 號裁定，提
起再抗告，本院裁定如下：
    主  文
再抗告駁回。
再抗告費用由再抗告人負擔。
    理  由
一、按對於抗告法院之裁定再為抗告，僅得以其適用法規顯有錯
    誤為理由，非訟事件法第45條第3 項定有明文。所謂適用法
    規顯有錯誤，係指原裁定違背法令或現存判例解釋而言（最
    高法院57年臺上字第1091號判例意旨參照）。次按非訟事件
    法並無類似如民事訴訟法第253 條、第400 第1 項或得準用
    之規定，是非訟事件，當不發生所謂一事不再理之問題，倘
    非訟事件經裁定確定後，其裁定內容不能實現，當事人自仍
    得聲請更行裁定（最高法院73年度臺抗字第62號裁定意旨參
    照）。又聲請拍賣抵押物，原屬非訟事件，准許與否之裁定
    ，既無確定實體上法律關係存否之性質，要於債權及抵押權
    之存否，並無既判力，故祇須其抵押權已經依法登記，且債
    權已屆清償期而未受清償，法院即應為准許拍賣之裁定，而
    對於此項法律關係有爭執之人，為求保護其權利，不妨提起
    訴訟，以求解決，不得僅依抗告程序聲明其爭執，並據為廢
    棄拍賣裁定之理由（最高法院51年第5 次民刑庭總會決議(三)
    參照）。
二、本件再抗告人就原法院認其對於原法院99年度司拍字第327
    號裁定之抗告無理由，而駁回其抗告之裁定，再為抗告，係
    以：相對人對再抗告人之同一抵押權業經臺灣桃園地方法院
    76年度拍字第354 號裁定准予拍賣抵押物確定，相對人不得
    就同一事件聲請更行裁定。且系爭抵押權自民國70年1 月27
    日存續期間屆滿時起至99年4 月21日相對人聲請裁定准予拍
    賣抵押物時止已逾29年，依民法第880 條規定，其抵押權已
    因抵押權人於時效完成後逾5 年不行使而消滅，原審未審查
    系爭抵押權已否消滅，逕予駁回再抗告人之抗告，違反民法
    第148 條規定為其論據。惟查：聲請拍賣抵押物，係屬非訟
    事件，非訟事件法既無類似民事訴訟法第253 條、第400 第
    1 項或得準用之規定，相對人就同一抵押權於裁定確定後聲
    請更行裁定，自不發生所謂一事不再理之問題。再者，民法
    第880 條所定抵押權因除斥期間經過而消滅之前提，為抵押
    權所擔保之債權請求已因時效而消滅，而抵押權所擔保之債
    權請求權是否因時效而消滅，及抵押權是否更因除斥期間經
    過而消滅，均屬實體問題，非准許拍賣抵押物裁定程序所得
    審究，原審認本件應由再抗告人另行提起訴訟以資解決，而
    裁定駁回再抗告人對於原法院99年度司拍字第327 號准許拍
    賣抵押物之抗告，經核並未違反民法第148 條規定，亦無適
    用法規錯誤之情形。再抗告意旨指摘原裁定不當，求予廢棄
    ，為無理由。
三、據上論結，本件抗告為無理由，依非訟事件法第46條、第21
    條第2 項，民事訴訟法第495 條之1 第2 項、第481 條、第
    449 條第1 項、第78條，裁定如主文。
中    華    民    國    99    年    10    月    28    日
                    民事第十三庭
                        審判長法  官  林金村
                              法  官  王麗莉
                              法  官  陳秀貞
正本係照原本作成。
不得再抗告。
中    華    民    國    99    年    10    月    29    日
                              書記官  葉國乾

司法院資訊處製作；財團法人民間司法改革基金會備份。
